臺灣桃園地方法院交通事件裁定　　　　100年度交聲字第354號
原處分機關　交通部公路總局新竹區監理所中壢監理站
異　議　人
即受處分人　方　慶
上列異議人即受處分人因違反道路交通管理處罰條例事件，不服
交通部公路總局新竹區監理所中壢監理站於中華民國100年5月2
日所為之桃監裁字第裁53-DB0000000號裁決書不服，聲明異議，
本院裁定如下：
    主  文
異議駁回。
    理  由
一、原處分意旨略以：異議人即受處分人（下稱異議人）方慶於
    民國100年3月31日下午2時55分，駕駛車牌號碼0437-VX號自
    小貨車，行經桃園縣平鎮市○○路南勢1段36巷口處，因「
    闖紅燈」直行中壢往龍潭方向之違規行為，經桃園縣政府警
    察局平鎮分局平鎮派出所員警以桃警局交字第DB0000000 號
    舉發違反道路交通管理事件通知單當場舉發。原處分機關交
    通部公路總局新竹區監理所中壢監理站乃於100年5月2日依
    道路交通管理處罰條例第53條第1項、第63條第1項第3款等
    規定，以壢監裁字第裁53-DB0000000號裁決書，裁處受處分
    人罰鍰新臺幣（下同）2,700元，並記違規點數3點等語。
二、聲明異議意旨略以：異議人於100年3月31日下午2時55分許
    ，行經平鎮○○路○段342巷紅綠燈時，當時號誌是綠燈，再
    往前行至中豐路南勢一段36巷時，車頭已過停車線時才閃黃
    燈，車子過時才換成紅燈，當時被躲在旁邊的員警攔下，說
    我闖紅燈，平鎮分局來函，說有現場蒐證光碟一片，那為何
    不寄照片給我，省得大家麻煩云云。
三、按汽車行駛至交岔路口，其行進、轉彎應遵守燈光號誌；又
    汽車駕駛人，行經有燈光號誌管制之交岔路口闖紅燈者，處
    新臺幣1,800元以上5,400元以下之罰鍰；另汽車駕駛人有道
    路交通管理處罰條例第53條之情形者，除依原條款處罰鍰外
    ，並記違規點數3點。道路交通安全規則第102條第1項第1款
    、道路交通管理處罰條例第53條第1項、第63條第1項第 3款
    分別定有明文。
四、經查：
(一)、異議人於100年3月31日下午2時55分許，駕駛車牌號碼0437-
    VX號自小貨車，行經平鎮市○○路南勢1段，欲執行中壢往
    龍潭方向，途經中豐路南勢1段36巷口處，因「闖紅燈」之
    違規行為，經桃園縣政府警察局平鎮分局平鎮派出所員警當
    場舉發，原處分機關乃於100年5月2日依道路交通管理處罰
    條例第53條第1項、第63條第1項第3款等規定，裁處異議人
    罰鍰2,700元，並記違規點數3點等情，有桃園縣政府警察局
    桃警局交字第DB0000000號舉發違反道路交通管理事件通知
    單、交通部公路總局新竹區監理所中壢監理站壢監裁字第裁
    53-DB0000000號裁決書、桃園縣政府警察局平鎮分局100 年
    4月27日平警分交字第1006015910號函在卷可稽。
(二)、異議人駕駛上開自小貨車，行經有燈光號誌管制之交岔路口
    闖紅燈（直行）之違規事實，據證人即本件舉發員警王宥程
    於本院調查時具結證稱：「（問：請敘述當天查獲的過程及
    經過？）當天我們就是在本轄平鎮市○○路南勢1段36巷口
    那邊，那時候我是跟我的同事李博翔取締闖紅燈勤務，於告
    發單上面所載的時間，攔查上面的車輛，有闖紅燈的事實，
    我們把他攔下來，寫告發單。（問：有看到方慶的違規情形
    ？）有。（問：違規情形如何？）有闖紅燈的事實。（問：
    方慶是紅燈亮了才闖過去，還是黃燈亮了才過去？）那時候
    路口的號誌已經是紅燈了。（問：你在現場執行勤務，有攜
    帶任何蒐證工具？）李博祥有在旁邊攝影。」等語明確（見
    本院卷第17反面）。另經證人即本件陪同巡邏員警李博翔於
    本院調查時具結證稱：「（問：你在100年3月11日是執行什
    麼樣的勤務？）取締交通違規的勤務。（問：是跟王宥程一
    起執行？）是的。（問：你當天有看到何人違規？）我們那
    個時段只有取締一個交通違規，就是異議人。（問：異議人
    是如何的違規情形？）那時候是一段31還是36巷口，在該巷
    口之前還有一個馬路，那兩個巷口有連續的燈號號誌，在前
    一個巷口還是黃燈，異議人通過了，到該巷口，號誌已經轉
    為紅燈，異議人沒有停止，依然繼續前進，往龍潭方向前進
    ，同樣的巷口的車輛都已經停止行進，但是異議人仍然繼續
    行進。我在旁負責蒐證，因為我們不知道號誌什麼時候會轉
    為紅燈，所以我要先開相機的開關，因為相機開關沒有辦法
    立即在號誌轉為紅燈時就立即打開。（問：是先31巷還是先
    36巷？）31巷跟36巷是對向，比如說我左手邊是36巷口，右
    手邊即是31巷口。（問：異議人是先通過哪個巷口？）先通
    過位於國產水泥的巷口，然後再通過31巷口。（問：你們當
    時站在哪裡？）我們當時站在31巷口後方，距離我不太清楚
    。（問：就是站在路旁？）對。（問：不是兩個人躲在那邊
    ？）不是，那個地方是屬於一個彎道，我們是在二手車旁旁
    邊，站在路邊邊線那邊舉發，道路邊線。（問：法官問你們
    站的位置是位於這兩個路口交通號誌的中間還是超過？）已
    經超過了。（問：你們所站的位置怎麼會看到異議人所行進
    的車燈方向？）因為異議人雖然是轉彎車，但是路不是真的
    很彎，31巷口距離不是很遠、很遠的路口。（問：我的意思
    是說這個紅綠燈所在的位置跟你們所站的位置不是反方向？
    ）紅綠燈是正反都有。」等語綦詳（見本院卷第18反面至19
    反面頁），上開證人所言互核大致相符，並有證人李博翔當
    庭繪製之現場圖附卷可佐（見本院卷第23頁，另異議人闖紅
    燈之巷口應為南勢路1段36巷口，此有本院辦理刑事案件電
    話紀錄查詢表可參）。查證人王宥程、李博翔到庭所證述之
    上開舉發經過，尚無違反經驗或論理法則之處，尤以證人李
    博翔對於本件事發經過描述詳實，且證稱執行勤務該時段僅
    有異議人1人有違規情形，理應無錯看或誤認之情，且上開
    證人與異議人間素昧平生，並無仇隙嫌怨，而員警執行公務
    時，本身即受有行政懲處責任之監督，復經渠等到庭具結作
    證，更係以刑事責任擔保證言之真實性，酌以一般執勤員警
    之專業訓練而言，對於有關職務事項之觀察程度，遠較一般
    人更為專注，則前揭所證自具相當之真實性，應可採信。
(三)、本院復當庭勘驗錄影光碟，勘驗結果：「員警王宥程指示異
    議人停靠路邊，並向異議人說『怎麼那麼趕』，異議人說『
    不是黃燈嗎』，員警則稱『是紅燈』，並請異議人提供證件
    ，過幾秒鐘之後，方有車輛陸續經過」等情，有錄影光碟在
    卷可參（見本院卷24頁）。異議人雖辯稱：我是車頭到了紅
    綠燈時，開始閃黃燈，過了紅綠燈，應該是變成紅燈了，所
    以其他車輛才停下來云云，然上開錄影畫面，雖未明確拍攝
    到異議人闖紅燈之情形，但據案發當時手持攝影機拍攝舉發
    畫面之證人李博翔證稱：那兩個巷口有連續的燈號號誌，在
    前一巷口還是黃燈，異議人通過了，到該巷口，號誌已經轉
    為紅燈，異議人沒有停止，依然繼續前進，往龍潭方向前進
    ，同樣的巷口的車輛都已經停止行進，但是異議人仍然繼續
    行進。我在旁負責蒐證，因為我們不知道號誌什麼時候會轉
    為紅燈，所以我要掀開相機的開關，因為相機開關沒有辦法
    立即在號誌轉為紅燈時就立即打開等語屬實（見本院卷第19
    頁），且於員警王宥程請益易人提供證件，過幾秒鐘後，方
    有車輛陸續經過，應堪於員警舉發之際，該巷口燈光號誌管
    制應呈紅燈狀態，又觀以上開現場圖，舉發員警所站立舉發
    之位置，離異議人駕車行徑方向未遠，且該巷口之紅綠燈係
    正反兩面皆有裝設，經證人李博翔證述如前，依證人當時係
    在中豐路執行取締勤務，當能注意該路口車輛往來及燈號情
    形，又當時係中豐路燈號轉為全紅燈號，該路段上無車輛駛
    越，則渠等自無誤認之可能；況酌異議人遭舉發之斯時，果
    若該巷口號誌為黃燈，豈何不義正嚴辭地向員警表達該號誌
    明明非屬紅燈，其有何違規可言，即如本院行調查程序時堅
    決無違規之態度，反於當下以懷疑之語氣向員警表示「不是
    黃燈嗎」，顯對於其駕車是否有遵守號誌之舉，表示懷疑、
    不安之情，灼然甚明。異議人前揭所辯，無足可採。是以，
    本件異議人所有前揭車輛有於前揭時、地違規闖紅燈之違規
    事實，事證明確，洵堪認定。異議人上開辯解，為卸責之詞
    ，無足採信。
(四)、按道路交通管理處罰條例科處行政罰事件，依據公法爭議之
    舉證責任分配法則，固應先由行政機關就其業已履踐相關正
    當法律程序，以及人民應受處罰之客觀違反法令行為，負證
    明之責，受處罰人就行政機關已為相當證明之前開事項，若
    主張欠缺主觀歸責條件或為其他抗辯，亦須就其所辯提出反
    證。惟行政機關對於前開應為舉證事項，並非不得以執行查
    察取締勤務人員，依據調查人證之程序，使就親歷事實提供
    不可替代之證明方法。受處罰人就該證人所述見聞經過之真
    實性倘有質疑，除依法定詢問程序加以檢驗外，亦不得僅因
    證人之個人身分、地位或與當事人之關係而謂其不得作證，
    或憑己意指為必須代以其他特定之證據方法，此在證人業已
    具結願依偽證罰則擔保證言可信之場合，尤屬當然。又道路
    交通管理處罰條例第7條之2第1項第7款「經以科學儀器取得
    證據資料證明其行為違規」之規定，係指當場不能或不宜攔
    截製單舉發之情形，得為「逕行舉發」，此與本件係「當場
    舉發」不同。是異議人認舉發員警應提出攝影資料，以證明
    其確有違規行為云云，自有誤會。又汽車闖紅燈行駛之取締
    ，依其違規行為本質，本多在瞬間發生，通常係由當場執行
    取締違規公務員之認識與判斷，為立即之取締作為，此為達
    成維持交通秩序目的所必要，且此種立即性之舉發違規，因
    員警或有未能於發現之際及時攝影取證，事實上亦僅能仰賴
    舉發員警依其目視違規整體情形而認定之，誠如證人李博翔
    證述該攝影相機於舉發當時尚無法立即打開所言。另執行職
    務之公務員，通常多具有一定之考選資格與專業訓練，且其
    執法之對象係不特定大眾，故其立場經立法機關推定，應具
    有客觀、中立與公平之特質，而無故意偏頗之虞，是此種逕
    由公務員所為之事實認定，除非有其他積極證據，足資認定
    公務員於執行職務時，有故意或過失侵害人民權利之情形，
    或處分本身有重大明顯之瑕疵而應予撤銷者外，否則本於行
    政目的達成之必要與公權力之尊重、公信力之維持，司法機
    關宜予尊重。復衡以交通警員製單舉發違反道路交通管理處
    罰條例所列之違規事實，本質上為行政處分，係公務員基於
    職務上權力，依法就特定之具體事件所為具有公法上效果之
    單方行政行為，基於公務員為公法上行為具有公信力之原則
    ，該行政處分當可被推定為真正，其據以依法處分之事實認
    定亦為正確無誤，本此公信原則，乃立法者賦予行政機關制
    定違反道路交通事件統一裁罰標準及處理細則，使值勤警員
    得當機處分以維護交通秩序、安全之行政目的；反之，若謂
    公務員一切行政行為均須預留證據以證其實，則國家行政勢
    必窒礙難行。至舉發員警雖有攜帶照相機，惟當時未預測異
    議人會違規而未即時打開相機開關攝影取證等情，業據證人
    李博翔證述如前，則本件縱未有任何異議人闖紅燈影像資料
    為據，亦無礙於本院依其他事證所為事實之認定。況本件異
    議人並未提出上開證人有何捏造事實之情事，且本院復查無
    何證據足資證明該等證人有虛構事實違法取締之情形，本院
    自得以上開證人所為上開可信之證詞，作為認定本件違規事
    實之依據。是異議人行經有燈光號誌管制之交岔路口，確有
    闖紅燈直行之違規行為，洵堪認定。
五、綜上所析，異議人於前揭時、地，駕駛自小貨車，行經有燈
    光號誌管制之交岔路口，有闖紅燈之違規行為，業經證實如
    上，則原處分機關依道路交通管理處罰條例第53條第1項、
    第63條第1項第3款暨違反道路交通管理事件統一裁罰標準等
    規定，裁處罰鍰2,700元，並記違規點數3點，核無違誤。異
    議人以前揭事由聲明異議，為無理由，應予駁回。
六、據上論斷，應依道路交通管理處罰條例第87條第2項，道路
    交通事件處理辦法第18條，裁定如主文。
中    華    民    國   100    年      6     月    1   日
                  交通法庭    法  官  汪曉君
以上正本證明與原本無異。
如不服本裁定，應於裁定送達後5 日內向本院提出抗告狀。
                              書記官  楊晴文
中    華    民    國   100    年    6     月    8     日